臺灣板橋地方法院交通事件裁定　　　　95年度交聲字第1847號
原處分機關　交通部公路總局臺北區監理所板橋監理站
異　議　人
即受處分人　甲○○
　　　　　　　　　　　7樓
上列受處分人因違反道路交通管理處罰條例事件，對於交通部公
路總局臺北區監理所板橋監理站中華民國95年10月27日所為之處
分（原處分案號：板監裁字第裁41-C00000000號），聲明異議，
本院裁定如下：
    主　文
異議駁回。
    理  由
一、按道路交通管理處罰條例所稱之汽車，包括機器腳踏車，道
    路交通管理處罰條例第3 條第8 款定有明文。次按汽車駕駛
    人，爭道行駛有不按遵行之方向行駛者，處新臺幣（下同）
    六百元以上一千八百元以下罰鍰；而汽車駕駛人，違反道路
    交通管理處罰條例第45條規定者，除應依該條款處罰鍰外，
    並予記違規點數一點，道路交通管理處罰條例第45條第1 款
    、第63條第1 項第1 款分別定有明文。
二、本件異議人即受處分人甲○○於民國95年5 月17日上午9 時
    45分許，騎乘車牌號碼QEU-233 號輕型機車，在臺北縣板橋
    市○○○路○ 段與亞東地下道口逆向行駛，經臺北縣政府警
    察局板橋交通分隊警員乙○○當場攔停，以受處分人騎乘機
    車有違反道路交通管理處罰條例第45條第1 款（舉發通知單
    贅引第1 項，應予更正）規定之行為製單舉發，受處分人當
    場拒絕簽收該舉發通知單，並由填單警員於單上載明「拒簽
    收、自行離去」字樣，依違反道路交通管理事件統一裁罰基
    準及處理細則第11條第1 項第1 款規定視為已收受，嗣受處
    分人遲至逾越應到案期限（95年6 月2 日）三十日以上之95
    年9 月22日始提出申訴，經原處分機關函請舉發單位調查結
    果，仍認受處分人有上述違規行為，乃依道路交通管理處罰
    條例第45條第1 款（裁決書贅引第1 項，應予更正）、第63
    條第1 項第1 款（裁決書漏引第1 款，應予補正）、違反道
    路交通管理事件統一裁罰基準表之規定，於95年10月27日裁
    處受處分人罰鍰一千八百元，並記違規點數一點（95年9 月
    14日板監裁字第裁41-C00000000號裁決書業經撤銷）。
三、訊據異議人即受處分人甲○○固坦承其於上揭時、地，確有
    騎乘車牌號碼QEU-233 號輕型機車，在臺北縣板橋市○○○
    路○ 段與亞東地下道口因逆向行駛為警攔停之事實，惟辯稱
    ：伊遭警攔停時未帶任何證件，故陳報自己之姓名、住址，
    但警員不相信，要求警員偕同一起到伊住處拿取證件開單亦
    遭拒絕，警員也不開單放人，因家中尚有小孩，不能再等，
    就離開去買菜，後來沒有收到舉發單，直到收受裁決書才知
    道被舉發之情事，致逾期未到案而加重罰款，為此提出聲明
    異議云云。然查，受處分人騎乘車牌號碼QEU-233 號輕型機
    車於上述時、地，有不依規定逆向行駛之事實，業經受處分
    人自承在卷，並據證人即目睹受處分人駕駛汽車違規行駛之
    警員乙○○於本院95年12月19日調查時，以具結擔保其供述
    之真實性，並在負擔偽證罪之處罰心理下證稱：95年5 月17
    日上午9 時45分許，伊正站在臺北縣板橋市亞東醫院急診室
    前，也就是南雅南路2 段與亞東地下道出口處，目睹受處分
    人騎乘機車逆向行駛地下道出來，故將其攔停等語相符，已
    可認定。繼之證人乙○○更結證稱：當時受處分人未帶證件
    ，只自己寫下姓名、住址及出生年月日在紙條上，但因尚缺
    身分證號碼，伊乃利用無線電請警局同仁協助查證，此時受
    處分人就在旁質疑為何查那麼久，甚至在急診室前大聲喊叫
    ，後來受處分人的身分資料確認無誤，伊就填單舉發逆向行
    駛及後照鏡設備不全兩項違規，並當場請其簽收，但受處分
    人拒絕簽收，在伊向其說明權利後，就逕自離去等語，並提
    出手寫「QEU-233 、甲○○、簡嘉秀、土城市○○路○ 段24
    0 巷26弄23號7 樓、40.1.10 」字條一紙及舉發現場錄音光
    碟一件在卷為證。按證人乙○○乃為原處分機關所認定受處
    分人有前開騎乘機車違規行為之原證人，其並到庭在本院法
    官面前以言詞供述本件訴訟上之待證事實–即受處分人有前
    開違規事實，本院由其上述證述已得有受處分人確有上開違
    規行為之心證，且於本件卷存證據資料內並無任何積極證據
    足以證明證人乙○○上開證詞係屬虛偽，亦無足以令人顯信
    乙○○之證述為不可採之品性證據或前科證據存在，本院自
    不得僅以證人係本件製單舉發之員警而全盤抹煞其在訴訟上
    所具有之原證人資格，而受處分人復無舉出或聲請本院調查
    任何對其有利之證據，以使本院對證人所供述受處分人違規
    之行為產生任何合理之懷疑。反觀經細究證人提出附卷為證
    之字條上所載之「甲○○」字跡，無論運筆習慣、筆劃結構
    等，均與受處分人於本院訊問筆錄上所簽之「甲○○」相同
    ，其卻仍謂該字條係經其口述後由警員寫下云云，已見其陳
    述殊無可信。尤其本院經勘驗現場錄音，聽聞受處分人與警
    員對話，受處分人不思自己騎乘機車未依規定攜帶行照、駕
    照等證件，又無法陳報完整之身分資料，致造成警方稽查、
    舉發之耗時，竟猶當街大聲叫囂，以家中尚有小孩為由，於
    警員製單舉發並告知其權利時，充耳不聞逕自離去等節，有
    勘驗筆錄可參，實無從為有利受處分人之事實認定。本件既
    係經警當場攔停製單舉發，在遭受處分人拒絕簽收舉發單後
    ，警員乃依違反道路交通管理事件統一裁罰基準及處理細則
    第11條第1 項第1 款規定於單上載明「拒簽收、自行離去」
    字樣，效果上視為已收受，無庸再另行送達，此項舉發程序
    並無違誤。從而受處分人雖以前開情詞為辯，尚難認為可採
    ，本件事證明確，受處分人有上述違規行為且經警依法舉發
    洵堪認定。
四、綜上所述，受處分人確有於上開時、地騎乘機車不按遵行之
    方向行駛之違規行為，從而原處分機關依道路交通管理處罰
    條例第45條第1 款、第63條第1 項第1 款、違反道路交通管
    理事件統一裁罰基準及處理細則第44條第1 項、違反道路交
    通管理事件統一裁罰基準表之規定，逕行裁處受處分人罰鍰
    一千八百元，並記違規點數一點，核無違誤，本件受處分人
    之異議為無理由，自應將其異議駁回。
據上論斷，應依道路交通案件處理辦法第19條，裁定如主文。
中　　華　　民　　國　　96　　年　　3 　　月　　2 　　日
                    交通法庭    法　官  張江澤
以上正本證明與原本無異。
如不服本裁定，應於送達後5日內，向本院提出抗告狀。
                                書記官　林怡秀
中　　華　　民　　國　　96　　年　　3 　　月　　2 　　日
